高雄高等行政法院裁定　　　　　　　　　　　　　　九十二年度訴字第一三三三號
　　原　　　告　甲○○
　　訴訟代理人　丙○○
　　被　　　告　高雄縣路竹鄉公所
　　代　表　人　乙○○　鄉長
　　訴訟代理人　丁○○
　　　　　　　　戊○○
右當事人間因耕地租佃爭議事件，原告不服高雄縣政府中華民國九十二年十月七日府
法訴字第一八一一三八號訴願決定，提起行政訴訟。本院裁定如左︰
　　主  文
原告之訴駁回。
訴訟費用由原告負擔。
　　理  由
一、按訴訟事件不屬行政法院之權限者，行政法院應以裁定駁回之。行政訴訟法第一
    百零七條第一項第一款定有明文，又行政訴訟法第二條規定：「公法上之爭議，
    除法律別有規定外，得依本法提起行政訴訟。」乃明示提起行政訴訟，須以公法
    上爭議之事件為限；故行政機關與人民間因私權關係發生爭執，則屬於民事訴訟
    範圍，應向普通法院訴請裁判，非屬行政爭訟範圍。次按人民因耕地租佃關係所
    發生之爭執，屬於私權之爭執，依耕地三七五減租條例第二十六條第一項之規定
    ，應另循租佃爭議程序，申請調解調處，不服調處者，移送該管司法機關裁判，
    自不得依行政爭訟方法以求救濟（參照改制前行政法院五十年判字第七０號判例
    ）。
二、原告起訴意旨略以：本件係不服被告民國（下同）九十二年五月二十二日路鄉民
    字第０九二０００六七五四號函，其承租被告所有坐落高雄縣路竹鄉○○段七八
    三地號土地，業經依法編定為道路用地，被告乃依耕地三七五減租條例第十七條
    第一項第五款、第二項規定，補償收回土地並終止租約，其對被告補償收回上開
    土地無意見，但對被告依耕地三七五減租條例第十七條第二項第三款規定應給予
    原告之補償，因九十二年、九十三年土地增值稅係減半徵收，而被告於計算補償
    金時，係扣除土地增值稅全額，原告僅就被告此部分計算方式不服，為此提起本
    件訴訟，求為判決訴願決定及原處分均撤銷。
三、經查，上開土地因已經編定為道路用地，被告乃依耕地三七五減租條例第十七條
    第一項第五款、第二項規定，補償收回土地並終止租約。又被告依耕地三七五減
    租條例第十七條第二項第三款規定計算之補償金數額，因九十二年土地增值稅減
    半徵收，被告仍依終止租約當期之公告土地現值，減除土地增值稅全額之餘額計
    算補償金，原告遂認被告之計算方式已違反上開法律規定，而就補償金數額發生
    爭議。然揆諸前揭說明，補償金爭議係因耕地租佃關係所發生之爭執，屬於私權
    之爭執，依耕地三七五減租條例第二十六條第一項之規定，應另循租佃爭議程序
    ，申請調解調處，不服調處者，移送該管司法機關裁判，自不得依行政爭訟方法
    以求救濟。則原告就系爭補償金之爭議，提起本件行政訴訟，依法自有未合，應
    予駁回。
四、原告另承租坐落高雄縣路竹鄉○○段七七九、七八一地號土地，因該土地經編定
    為建築用地，經被告依平均地權條例第七十六條規定收回土地，並終止租約，並
    由高雄縣政府依同條例第七十八條規定，於九十二年五月十五日府地用字第０九
    二００八五八七七號函通知原告領取補償金，因其處理程序不同，故與同段七八
    三地號土地補償金分開處理，是被告九十二年五月二十二日路鄉民字第０九二０
    ００六七五四號函，並不包括上開七七九、七八一地號土地補償金，故上開土地
    補償金之爭議，不在本件訴訟範圍，附此敘明。
五、依行政訴訟法第一百零七條第一項第一款、第一百零四條、民事訴訟法第九十五
    條、第七十八條，裁定如主文。
中　　　華　　　民　　　國    九十三　　年　  　三　　　月　　  十八　　日
                              高雄高等行政法院第一庭
                                          審判長法官　  陳光秀
                                          法      官　  楊惠欽
                                          法      官　  李協明
右為正本係照原本作成。
如不服本裁定，應於裁定送達後十日內以書狀敘明理由，經本院向最高行政法院提出
抗告（須按對造人數附具繕本）；並應預繳送達用掛號郵票六份（每份三十四元）。
中　　　華　　　民　　　國    九十三　　年　  　三　　　月　　  十八　　日
                                          法院書記官    周良駿
